【裁判字號】    89,上易,2479
【裁判日期】    891026
【裁判案由】    妨害自由
【裁判全文】
臺灣高等法院刑事判決                      八十九年度上易字第二四七九號
    上  訴  人  甲○○
    即  被  告
右上訴人因妨害自由案件，不服臺灣板橋地方法院八十九年度易字第九一七號，中華
民國八十九年五月十一日第一審判決（起訴案號：臺灣板橋地方法院檢察署八十九年
度偵字第二八九０號），提起上訴，本院判決如左：
    主      文
原判決撤銷。
甲○○無罪。
    理      由
一、公訴意旨略以：甲○○自民國八十六年間起，與乙○○間即因位於臺北縣土城市
    ○○路七號五樓暨樓頂增建建物之遷讓問題，而迭生爭執，素有怨隙。甲○○於
    八十九年一月一日二十三時許，行經乙○○位於臺北縣土城市○○路七號二樓之
    住處前，聽聞乙○○在其住處與朋友王貴保、胡世仁聊天之聲音，見乙○○前揭
    住處之門口鐵門敞開未關，即推開該處門口之內木門，無故侵入上開乙○○之住
    處，並在該處門口旁，質疑乙○○住於該處之適法性，並要求乙○○提出所有權
    狀，乙○○即與甲○○發生爭吵，並拒絕提供所有權狀供甲○○閱覽，而要求甲○○離開屋內，嗣甲○○即悻然離去，因認被告涉有刑法第三百零六條第一項無
    故侵入他人住宅罪嫌。
二、訊之被告甲○○，固坦承於右揭時地與告訴人乙○○發生爭執之事實，然堅決否
    認有何無故侵入他人住宅之故意，且辯稱右揭房屋非屬告訴人所有，業由屋主委
    由仲介公司處理，伊於右揭時間行經該房屋時，見大門虛掩，遂向同行之女兒表
    示奇怪之意時，遭告訴人強行拉入屋內等語。
三、公訴人認被告涉右揭罪嫌行為，係以告訴人之指訴及證人胡世仁所為證述為依據
    。惟按刑法第三百零六條第一項罪責之成立，以主觀上具有侵害他人居住安全之
    意圖，無正當之理由而進入他人住宅為必要，而此事實之有無，應依積極證據認
    定之，如無相當之證據，或證據不足以證明，自不能以推測或擬制之方法，以為
    裁判之基礎。經查：
    (一)被告於八十九年一月一日晚間十一時許，確曾進入告訴人乙○○位於臺北縣土
      城市○○路七號二樓住處，除經告訴人迭於偵審中指訴甚詳，且據證人王貴保
      於原審到庭證稱：渠約在當天晚上九點多至告訴人住處聊天，約十一點時，看
      到被告打開門，越過玄關，站在門旁邊，聽到被告大聲說要看權狀，結果被告
      就和告訴人吵起來，當時被告一直站在門旁邊，但已經站在屋內，一直和告訴
      人吵等語，另證人胡世仁亦於原審到庭證稱：當天晚上七、八點，渠到告訴人
      住處喝茶聊天，因告訴人搬新家，約晚上十一點左右，被告沒有敲門就直接開
      門進來，站在門旁邊質問告訴人權狀之問題等語。固足以證明告訴人所為被告
      確已進入告訴人居住處所之指訴確與事實相符，然被告究竟係本於何意圖而為
      此行為，則攸關於其是否成立刑法第三百零六條第一項罪責，自應予以審酌。
    (二)右揭臺北縣土城市○○路七號二樓房屋查係丙○○○所有，固有建物登記謄本
      影本在卷可稽，而同號五樓房屋則為被告於八十六年四月十八日取得所有權，
      亦有卷附土地所有權狀、建物所有權狀影本可憑，是則被告於返回其住處途中
      ，行經二樓房屋前之樓梯處所，自屬必然。經查，上開二樓房屋前於八十八年
      十二月間，曾由丙○○○委由太平洋房屋仲介公司處理出租或出售事宜，嗣因
      告訴人要求，始自八十九年一月一日起租予告訴人使用，為期一個月，業據證
      人丙○○○於本院調查時到庭具結證述明確，而證人鄭惠安亦於本院調查時到
      庭證稱丙○○○確曾委託太平洋房屋仲介公司處理，因被告曾前往出價表達購
      買之意，但並未談成等語，是依證人丙○○○、鄭惠安所為證述，被告於八十
      九年一月一日告訴人搬進上址二樓房屋之前，依其認知，該二樓係待出售之房
      屋，其於八十九年一月一日晚間十一時許行經二樓房屋，見該二樓房屋有人居
      住，因而起疑，核與事理並無不悖之處；再查，被告所購買五樓房屋原登記為
      告訴人配偶所有，嗣因告訴人營商失利而被拍賣，除為告訴人於本院指訴明確
      ，並有偵查卷附臺灣板橋地方法院不動產權利移轉證書影本可稽，而被告與告
      訴人之間訟爭不斷，此為告訴人於本院調查時所指明，且依證人王貴保、胡世
      仁於原審所為證述，均一致指稱被告係站立於門邊質問告訴人權狀之問題，則
      被告於乍見告訴人居於原無人居住之二樓後，起疑其有無居住使用之權源，而
      僅站立於門邊就此質問告訴人，亦屬人之常情，尚難據此推測其有侵害他人居
      住安全之意圖。
    綜右理由，被告未經深思逕行質問告訴人有無所有權狀之行為，固非允當，然公
    訴人所引之證據，既未能為不利於被告認定之依據，此外復無其他積極證據足為
    公訴意旨之佐證，應認被告犯罪尚屬不能證明。
四、原審未就被告行為時之主觀意圖予以詳究，遽為被告論罪科刑之判決，自有未合
    ，被告否認犯罪而提起上訴，為有理由，應由本院將原審判決撤銷，並改為被告
    無罪之諭知。
據上論斷，應依刑事訴訟法第三百六十九條第一項前段、第三百六十四條、第三百零
一條第一項判決如主文。
本案經檢察官吳慎志到庭執行職務。
中    華    民    國    八十九    年      十        月      二十六      日
                          臺灣高等法院刑事第十七庭
                              審判長法  官  陳  正  雄
                                    法  官  許  錦  印
                                    法  官  林  勤  純
右正本證明與原本無異。
不得上訴。
                                    書記官  賴  思  華
中    華    民    國    八十九    年      十        月      三十一      日


司法院資訊處製作；財團法人民間司法改革基金會備份。
